臺灣臺南地方法院民事判決　　　　　　　 95年度訴字第718號
原　　　告　辛○○
被　　　告　己○○
　　　　　　丑○○
　　　　　　子○○
　　　　　　壬○○
　　　　　　戊○○○
　　　　　　天○○○
　　　　　　丙○
　　　　　　丁○○
　　　　　　乙○
　　　　　　亥○○○　原住臺南.
　　　　　　申○○○○○○○○.
　　　　　　未○○○○○○○○.
　　　　　　辰○○○○○○○○.
　　　　　　午○○○○○○○○.
　　　　　　巳○○○○○○○○.
　　　　　　卯○○　　原住臺中.
　　　　　　癸○○○○○○○○.
　　　　　　戌○○
　　　　　　寅○○
上　一　人
訴訟代理人　庚○○
被　　　告　方林雪娥即甲○○.
　　　　　　方國縉即甲○○之.
　　　　　　方松吉即甲○○之.
　　　　　　方麗玉即甲○○之.
上列當事人間請求分割共有物事件，經本院於民國96年10月11日
言詞辯論終結，判決如下：
    主  文
被告黃國樑、黃國基、黃國明、黃國泰、黃國芬、黃泓菎應就被
繼承人酉○○所有坐落台南市○區○○段二二地號、地目旱、面
積三四六一點三四平方公尺土地，應有部分一千五百二十分之二
，辦理繼承登記。
兩造共有坐落台南市○區○○段二二地號土地，分割為如附圖所
示：即編號Ａ部分面積二七五點四八平方公尺分歸被告戌○○取
得；編號Ｂ部分面積三一一點九二平方公尺，分歸原告辛○○取
得；編號Ｃ部分面積三一一點九二平方公尺，分歸被告天○○○
取得；編號Ｄ部分面積三一一點九二平方公尺，分歸被告壬○○
取得；編號Ｅ部分面積三一一點九二平方公尺，分歸被告丑○○
取得；編號Ｆ部分面積三三０點一二平方公尺，分歸被告己○○
取得；編號Ｇ部分面積三一一點九二平方公尺，分歸被告戊○○
○取得；編號Ｈ部分面積三一一點九二平方公尺，分歸被告子○
○取得；編號Ｉ部分面積一四七點九六平方公尺分歸被告丙○、
丁○○、乙○、亥○○○按其應有部分比例各五分之一之比例保
持共有，另應有部分五分之一分歸被告方林雪娥、方國縉、方松
吉、方麗玉共同取得，並保持公同共有；編號Ｊ部分面積三六點
四四平方公尺分歸被告黃泓菎、卯○○、黃國明、黃國芬、黃國
泰、黃國基、黃國樑按其應有部分比例各八分之一之比例保持共
有，另應有部分八分之一分歸被告黃國樑、黃國基、黃國明、黃
國泰、黃國芬、黃泓菎按其應有部共同取得，並保持公同共有；
編號Ｋ部分面積三九九點九一平方公尺，分歸被告寅○○取得；
編號Ｌ部分面積三九九點九一平方公尺，分歸被告戊○○○取得
。
訴訟費用由兩造依附表所示應有部分之比例負擔。
    事實及理由
甲、程序方面：
一、按當事人死亡者，訴訟程序在有繼承人、遺產管理人或其他
    依法令應續行訴訟之人承受訴訟以前當然停止；復按依民事
    訴訟法第168條至第172條及前條所定之承受訴訟人，於得為
    承受時，應即為承受之聲明。他造當事人，亦得聲明承受訴
    訟；聲明承受訴訟，應提出書狀於受訴法院，由法院送達於
    他造，民事訴訟法第168條、第175條第1、2項及第176條分
    別定有明文。查本件起訴請求就兩造共有之台南市○區○○
    段22地號土地而為分割，其中共有人酉○○於民國95年9月1
    4日死亡，而被告黃國樑、黃國基、黃國明、黃國泰、黃國
    芬、黃泓菎為其共同繼承人；另共有人甲○○於95年12月6
    日死亡，而被告方林雪娥、方國縉、方松吉、方麗玉為其共
    同繼承人，業據原告提出戶籍謄本、繼承系統表及土地登記
    謄本為證，原告聲明由黃國樑、黃國基、黃國明、黃國泰、
    黃國芬、黃泓菎、方林雪娥、方國縉、方松吉、方麗玉承受
    訴訟，核無不合，應予准許，本院已將該承受訴訟之書狀送
    達於被告，故本件訴訟要件並無欠缺，核先敘明。
二、本件被告己○○、丙○、丁○○、乙○、亥○○○、黃國樑
    、黃國基、黃國明、黃國泰、黃國芬、卯○○、黃泓菎、戌
    ○○、方林雪娥、方國縉、方松吉、方麗玉均未於言詞辯論
    期日到場，被告戊○○○未於最後言詞辯論期日到場，核無
    民事訴訟法第386條所列各款情形，爰依原告之聲請，由其
    一造辯論而為判決。
乙、實體方面：
一、原告起訴主張：坐落臺南市○區○○段22地號、地目旱、面
    積3461點34平方公尺之土地（下稱系爭土地）為兩造所共有
    ，其應有部分原告為190分之18，被告己○○為10分之1，被
    告丑○○為190分之18，被告子○○為190分之18，被告壬○
    ○為190分之18，被告戊○○○為190分之36，被告天○○○
    為190分之18，被告丙○為950分之9，被告丁○○為950分之
    9，被告乙○為950分之9，被告亥○○○為950分之9，被告
    黃國樑為1520分之2，被告黃國基為1520分之2，被告黃國明
    為1520分之2，被告黃國泰為1520分之2，被告黃國芬為1520
    分之2，被告卯○○為1520分之2，被告黃泓菎為1520分之2
    ，被告酉○○為1520分之2，被告戌○○為190分之16，被告
    寅○○為180分之18，被告方林雪娥、方國縉、方松吉、方
    麗玉為公同共有950分之9，惟被告酉○○已於95年9月14日
    死亡，其應有部分由被告黃國樑、黃國基、黃國明、黃國泰
    、黃國芬、黃泓菎等6人共同繼承，然被告黃國樑、黃國基
    、黃國明、黃國泰、黃國芬、黃泓菎等6人迄未就系爭土地
    應有部分辦理繼承登記，為分割之必要，爰提起本件訴訟，
    請求被告黃國樑、黃國基、黃國明、黃國泰、黃國芬、黃泓
    菎等6人應就被繼承人酉○○所有系爭土地應有部分1520分
    之2辦理繼承登記後，並就系爭土地訴請分割，爰依民法第
    824條第2項規定，提起本件訴訟。並聲明：求為判決如主文
    所示。
二、本件被告己○○、丙○、丁○○、乙○、亥○○○、黃國樑
    、黃國基、黃國明、黃國泰、黃國芬、卯○○、黃泓菎、戌
    ○○、方林雪娥、方國縉、方松吉、方麗玉均未於言詞辯論
    期日到場，亦未提出書狀作何聲明或陳述。被告戊○○○未
    於最後言詞辯論期日到場，惟據其以前到場所為之陳述略以
    ：同意原告之方案等語。被告丑○○、子○○、壬○○、天
    ○○○、寅○○則以：同意原告之方案等語。
三、按因繼承取得不動產者，非經登記，不得處分其物權，民法
    第759條定有明文；而共有之不動產之共有人中1人死亡，他
    共有人請求分割共有物時，為求訴訟經濟起見，可許原告就
    請求繼承登記及分割共有物之訴合併提起，即以一訴請求該
    死亡之共有人之繼承人辦理繼承登記並請求該繼承人於辦理
    繼承登記後，與原告及其餘共有人分割共有之不動產（參照
    最高法院70年第2次民事庭總會決議）。本件原告主張系爭
    土地為兩造所共有，其應有部分原告為190分之18，被告己
    ○○為10分之1，被告丑○○為190分之18，被告子○○為19
    0分之18，被告壬○○為190分之18，被告戊○○○為190分
    之36，被告天○○○為190分之18，被告丙○為950分之9，
    被告丁○○為950分之9，被告乙○為950分之9，被告亥○○
    ○為950分之9，被告黃國樑為1520分之2，被告黃國基為152
    0分之2，被告黃國明為1520分之2，被告黃國泰為1520分之2
    ，被告黃國芬為1520分之2，被告卯○○為1520分之2，被告
    黃泓菎為1520分之2，被告酉○○為1520分之2，被告戌○○
    為190分之16，被告寅○○為180分之18，被告方林雪娥、方
    國縉、方松吉、方麗玉為公同共有950分之9，惟被告酉○○
    已於95年9月14日死亡，其繼承人即被告黃國樑、黃國基、
    黃國明、黃國泰、黃國芬、黃泓菎等6人，迄未就酉○○系
    爭土地應有部分辦理繼承登記之事實，業據原告提出系爭土
    地登記謄本、被繼承人之繼承系統表及戶籍謄本為證，堪信
    為真實實。依上開說明，原告訴請被告黃國樑、黃國基、黃
    國明、黃國泰、黃國芬、黃泓菎等6人應就被繼承人酉○○
    所有系爭土地應有部分辦理繼承登記等語，即屬有據，應予
    准許。
四、次按共有人得隨時請求分割共有物，但因物之使用目的不能
    分割或契約定有不分割之期限者，不在此限; 共有物之分割
    ，依共有人協議之方法行之，分割之方法不能協議者，法院
    得因任何共有人之聲請，以原物登記於各共有人，民法第82
    3條第1項、第824條第1項第1款分別定有明文。經查，系爭
    土地依其使用目的並無不能分割之情形，兩造間又無不分割
    之約定，則原告訴請裁判分割，於法並無不合，應予准許。
五、次查：系爭土地上現有二座鐵皮屋，分別為原告及被告壬○
    ○所有，其餘部分種植果樹及農作物，並有部分圍籬，到場
    兩造均陳稱系爭土地分割後，如鐵皮屋及圍籬有占用願意拆
    除，果樹也願無條件給分配的人等情，業經本院會同兩造及
    台南市東南地政事務所人員履勘系爭土地屬實，製有勘驗測
    量筆錄1份在卷可稽，本院審酌依原告所提方案分割，與兩
    造應有部分面積相當，復未違背雙方之預期，依此，本院經
    斟酌兩造應有部分之比例所占之面積、系爭土地目前之狀況
    、各共有人分得後利用分得土地之經濟效益及各共有人之意
    願，本院認依原告所主張如附圖之方案方割，應符合各共有
    人之全體利益，爰依該方案判決分割系爭土地如主文第2項
    所示。
六、本件係因共有物分割之事件涉訟，並判准予分割，如由敗訴
    之被告負擔訴訟費用，顯失公平，爰依民事訴訟法第80條之
    規定，命勝訴之原告亦負擔（即按其應有部分比例）訴訟費
    用，併此敘明。
七、據上論結，本件原告之訴為有理由，依民事訴訟法第385條
    第1項前段、第80條之1、第85第2項，判決如主文。
中　　華　　民　　國　　96　　年　　10　　月　　25　　日
                  民事第一庭    法  官  黃瑪玲
以上正本係照原本作成。
如對本判決上訴，須於判決送達後20日內向本院提出上訴狀。
中　　華　　民　　國　　96　　年　　10　　月　　25　　日
                                書記官  陳著振
附表：
┌──┬──────┬──────┬──────────┬────────┐
│編號│　姓　名　　│土地應有部分│應負擔訴訟費用之比例│ 備註           │
├──┼──────┼──────┼──────────┼────────┤
│ 1  │己○○      │10分之1     │10分之1             │                │
├──┼──────┼──────┼──────────┼────────┤
│ 2　│丑○○      │190分之18   │190分之18           │                │
├──┼──────┼──────┼──────────┼────────┤
│ 3　│子○○      │190分之18   │190分之18           │                │
├──┼──────┼──────┼──────────┼────────┤
│ 4  │壬○○      │190分之18　 │190分之18           │                │
├──┼──────┼──────┼──────────┼────────┤
│ 5  │辛○○      │190分之18   │190分之18           │ 原告           │
├──┼──────┼──────┼──────────┼────────┤
│ 6　│戊○○○    │190分之36   │190分之36           │                │
├──┼──────┼──────┼──────────┼────────┤
│ 7　│天○○○    │190分之18   │190分之18           │                │
├──┼──────┼──────┼──────────┼────────┤
│ 8　│丙○        │950分之9    │950分之9            │                │
├──┼──────┼──────┼──────────┼────────┤
│ 9　│丁○○      │950分之9    │950分之9            │                │
├──┼──────┼──────┼──────────┼────────┤
│ 10 │乙○        │950分之9    │950分之9            │                │
├──┼──────┼──────┼──────────┼────────┤
│ 11 │亥○○○    │950分之9    │950分之9            │                │
├──┼──────┼──────┼──────────┼────────┤
│ 12 │黃國樑      │1520分之2   │1520分之2           │                │
├──┼──────┼──────┼──────────┼────────┤
│ 13 │黃國基      │1520分之2   │1520分之2           │                │
├──┼──────┼──────┼──────────┼────────┤
│ 14 │黃國明      │1520分之2   │1520分之2           │                │
├──┼──────┼──────┼──────────┼────────┤
│ 15 │黃國泰      │1520分之2   │1520分之2           │                │
├──┼──────┼──────┼──────────┼────────┤
│ 16 │黃國芬      │1520分之2   │1520分之2           │                │
├──┼──────┼──────┼──────────┼────────┤
│ 17 │卯○○      │1520分之2   │1520分之2           │                │
├──┼──────┼──────┼──────────┼────────┤
│ 18 │黃泓菎      │1520分之2   │1520分之2           │                │
├──┼──────┼──────┼──────────┼────────┤
│ 19 │黃國樑、黃國│1520分之2   │連帶負擔1520分之2   │即被繼承人酉○○│
│    │基、黃國明、│　          │                    │之應有部分      │
│    │黃國泰、黃國│            │                    │                │
│    │芬、黃泓菎  │            │                    │                │
├──┼──────┼──────┼──────────┼────────┤
│ 20 │戌○○      │190分之16　 │190分之16           │                │
├──┼──────┼──────┼──────────┼────────┤
│ 21 │寅○○      │190分之18   │190分之18           │                │
├──┼──────┼──────┼──────────┼────────┤
│ 22 │方林雪娥、  │950分之9    │連帶負擔950分之9    │公同共同        │
│    │方國縉、方  │            │                    │                │
│    │松吉、方麗  │            │                    │                │
│    │玉          │            │                    │                │
└──┴──────┴──────┴──────────┴────────┘
